{"level":0,"tags":[],"bienvenueRef":[],"title":"La forme en ~te","contents":{"0":{"tag":"ZTJMarkdown","args":["# La forme en ~te\n\n## Introduction\nLa forme en te (ou forme suspensive) permet de laisser un verbe en suspens, d'accrocher des auxiliaires, et diverses constructions grammaticales.\n\nLa construction est un peu difficile à mémoriser au début mais cette forme est très utile, et la forme passée dans le style neutre / famillier (en ~ta) suit les même règles, ça vaut donc vraiment le coup de l'apprendre le plus tôt possible.\n\n\n\n## Construction de la forme en te:\n\nLa construction de la forme en ~te des verbes dépends du groupe du verbes que l'on veut conjuguer. \nIl y a trois groupe de verbes en japonais.\n\n### 1er groupe:\nLes verbes de ce groupe se terminent en majorité par autre chose que \"ru\". \n\nPour former la forme en ~te on va remplacer la dernière syllabe (le dernier hiragana) en suivant ces règles :\n\nPour les verbes qui, à la forme dictionnaire, se terminent par :\n- **ku く**　→ on remplace par ite　いて\n- **gu ぐ**　→ on remplace par ide　いで\n- **su す**　→ on remplace par shite　して\n- **mu　む, bu　ぶ, nu　ぬ** → on remplace par nde　んで\n- **ru　る, tsu　つ, u　う** → on replace par tte　って\n\n* Attention, pour le verbe aller iku 行く c'est itte　いって et non pas iite　いいて!\n\n\n**Quelques exemples** (forme en ~masu - forme dictionnaire  - forme en ~te):\n\n* **kakimasu (かきます) kaku (かく) → kaite (かいて)** : Ecrire\n* **ikimasu (いきます) iku (いく) → itte (いって)** : Aller\n* **isogimasu (いそぎます) isogu (いそぐ) → isoide (いそいで)** : Se dépécher\n* **nomimasu (のみます) nomu (のむ) → nonde (のんで)** : Boire\n* **yobimasu (よびます) yobu (よぶ) → yonde (よんで)** : Appeller\n* **kaerimasu (かえります) kaeru (かえる) → kaette (かえって)** : Rentrer chez soi\n* **kaimasu (かいます) kau (かう) → katte (かって)** : Acheter\n* **machimasu (まちます) matsu(まつ) → matte (まって)** : Attendre\n* **kashimasu (かします) kasu(かす) → katte (かって)** : Préter\n* **shinimasu (しにます) shinu(しぬ) → shinde (しんで)** : Mourir\n\n\n### 2ème groupe:\n\nTout les verbes de ce groupe se terminent par ~ru à la forme dictionnaire.\nCe groupe est très régulier, pour passer d'une forme à l'autre on remplace juste le ~ru final par la forme qui nous intéresse.\nPour construire la forme en te, on remplace ~ru  par ~te\n\n**Quelques exemples** (forme en ~masu - forme dictionnaire  - forme en ~te):\n\n* **tabemasu (たべます) taberu (たべる) → tabete (たべて)** : Manger\n* **nemasu (ねます) neru (ねる) → nete (ねて)** : Aller se coucher\n* **okimasu (おきます) okiru (おきる) → okite (おきて)** : Se lever\n* **mimasu (みます) miru (みる) → mite (みて)** : Regarder\n* **karimasu (かります) kariru (かりる) → karite (かりて)** : Emprunter\n* **imasu (います) iru (いる) → ite (いて)** : Etre quelque part\n\n\n### 3ème groupe:\n\nLe troisième groupe ne contient que deux verbes, mais ils sont irréguliers.\n\n* **shimasu (する) suru (する) → shite (して)** : Faire\n* **kimasu (きます) kuru (くる) → kite (きて)** : Faire\n\n\n\n## Utilisation de la forme en te:\n\nLa forme en ~te est à la base de nombreuses tournures et construction grammaticales.\nEn voilà trois des plus courantes :\n\n\n### ~te kudasai → Permet de faire une demande polie\n\nOn a juste à mettre le verbe à la forme en ~te, puis on rajoute ~kudasai.\n\nnomu のむ　→ nonde のんで　→ nonde kudasai のんでください: Buvez SVP\n\n\n### ~te imasu → Etre en train de faire quelque chose.\n\nCette forme à d'autres usages mais avec un verbe d'action généralement ça permet de dire \"être en train de faire l'action en question\". Un peu comme \"be + ~ing\" en anglais.\n\n<green>tabemasu → tabete → tabete imasu. </green>\nてべます　→　たべて　→　たべて　います\nJe suis en train de manger \n\n### Forme en ~te pour enchainer plusieurs actions. \nEn japonais on ne peut pas utiliser la particule \"to\" (et) entre des verbes pour dire \"je fais ça, et / puis je fais ça... \". L'usage de \"to\" dans ce sens est reservé aux noms.\n\nOn peut par contre utiliser la forme en ~te pour faire une phrases avec plusieurs verbes.\n\n朝起きて、朝ごはんを食べて、会社に行きます\n<green>asa okite, asa gohan wo tabete kaisha ni ikimasu.</green>\nLe matin je me lève, je prends mon petit déjeuner puis je vais à l'entreprise.\n\n\n\n## Construction de la forme en ~te des adjectifs. \n\nLes adjectifs peuvent aussi se mettre à la forme en ~te. Comme pour les verbes c'est utile quand on veut enchainer plusieurs adjectifs dans une seule phrase, étant donné que \"to\" ne marche pas non plus pour les adjectifs. \n\n#### Pour les adjectifs en \"i\" :\n- on remplace le \"i\" final par \"kute\"\n* tanoshii (たのしい) → tanoshikute (たのしくて) : Amusant\n* takai （たかい）→ takakute (たかくて) : Cher\n\n#### Pour les adjectifs en \"na\" :\n- on rajoute \"de\" après l'adectif\n* majime (まじめ) → majime de (まじめで) : sérieux\n* shizuka しずか→ shizuka de (しずかで) : calme\n\n\n**Quelques exemples**\nこの人は　真面目で　おもしろい　です。\n<green>kono hito wa majime de omoshiroi desu.</green>\nCette personne est sérieuse et intéressante.\n\nこの人は　おもしろくて　真面目です。\n<green>kono hito wa omoshirokute majime desu.</green>\nCette personne est intéressante et sérieuse.\n\n"]}}}